臺灣高等法院刑事裁定
110年度毒抗字第1168號
抗  告  人  
即  被  告  劉青和


上列抗告人即被告因違反毒品危害防制條例案件，不服臺灣新竹
地方法院110年度毒聲字第306號，中華民國110年07月08日裁定
（聲請案號：臺灣新竹地方檢察署110年度聲觀字第246號、109
年度撤緩毒偵字第296號）提起抗告，本院裁定如下：
    主  文
抗告駁回。
    理  由
一、聲請意旨略以：被告甲○○前因施用毒品案件，經依法院裁定
    送觀察、勒戒後，認無繼續施用毒品之傾向，於民國91年1
    月24日釋放出所，並經臺灣苗栗地方檢察署（下稱苗栗地檢
    署）檢察官以90年度毒偵字第1831號為不起訴處分確定。詎
    其仍不知悔改，未能戒絕毒品，於上開觀察、勒戒執行完畢
    釋放3年後，復基於施用第二級毒品甲基安非他命之犯意，
    於107年6月間某日，在其位於新竹縣○○鄉○○路00巷0號2樓之
    住處，以將第二級毒品甲基安非他命置於玻璃球內燒烤後吸
    食其煙霧之方式，施用甲基安非他命1次。上揭犯罪事實，
    業據被告於偵查中坦承不諱，並有法務部調查局濫用藥物實
    驗室108年1月29日調科壹字第10703448180號鑑定書、新竹
    市警察局第三分局扣押筆錄、扣押物品目錄表各1份在卷可
    稽，是被告犯行堪以認定，爰依毒品危害防制條例第20條第
    3項、第1項（聲請書漏載，應予補充）、觀察勒戒處分執行
    條例第3條第1項之規定，聲請裁定將被告送勒戒處所觀察、
    勒戒等語。
二、原裁定意旨略以：
　㈠被告甲○○在上開時、地施用第二級毒品甲基安非他命之犯行
    ，業經其於偵訊時自白不諱，並於107年7月26日下午1時30
    分許，新竹市警察局第三分局警員在其位於新竹縣○○鄉○○路
    00巷0號2樓之住處所採集之頭髮，經送法務部調查局濫用藥
    物實驗室以液相層析串聯質譜法檢驗後，結果確呈安非他命
    及甲基安非他命陽性反應，此有法務部調查局濫用藥物實驗
    室108年1月29日調科壹字第10703448180號之鑑定書、新竹
    市警察局第三分局107年7月26日之扣押筆錄暨扣押物品目錄
    表各1份在卷可稽。是依被告之自白，佐以上開濫用藥物檢
    驗報告，被告確有於上揭時、地，非法施用第二級毒品甲基
    安非他命之犯行，堪以認定。
　㈡被告前曾於90年間，因施用毒品案件，經臺灣苗栗地方法院
    以91年度毒聲字第18號裁定送勒戒處所觀察、勒戒，因認無
    繼續施用毒品之傾向，於91年1月24日出所，並經苗栗地檢
    署檢察官以90年度毒偵字第1831號為不起訴處分確定，被告
    此後又多次因施用毒品案件，經法院論罪科刑並執行刑罰，
    然並無再受觀察、勒戒或強制戒治之執行，亦無經檢察官予
    以附命緩起訴而完成戒癮治療之情形等情，有本院被告前案
    紀錄表1份附卷可稽。被告本件施用第二級毒品之犯行，距
    被告於前次觀察、勒戒執行完畢後，已逾3年。而犯毒品危
    害防制條例第10條之罪，只要距最近一次犯該罪經觀察、勒
    戒或強制戒治執行完畢釋放後，已逾3年，即應令觀察、勒
    戒，不因其間是否因另犯該罪，經起訴、判刑或執行而受影
    響。是聲請人聲請將被告令入勒戒處所觀察、勒戒，於法並
    無不合，應予准許等語。
三、抗告意旨略以：被告於案發時（107年6月間某日）於新竹市
    警局第三分局製作筆錄即表明並未吸食毒品，後移送新竹地
    檢署時亦表明並未吸毒，又於107年7月26日於新竹地檢署偵
    訊時，也是表明未吸毒，直至檢察官至被告身邊（當時偵訊
    電腦為關閉狀態）表明：再不承認即撤銷被告之假釋，承認
    即給予被告緩起訴之機會，可調閱107年7月26日法庭錄音錄
    影畫面及詢問當天參與偵訊之事務官與法警，即可證明，此
    恐嚇之語，顯然與刑事訴訟法第156條規定相違背。再者，
    依法理「案重初供」之概念，被告自107年6月初案發警訊開
    始至107年7月26日地檢偵查庭前段為止之自白，皆為聲請人
    遺棄所不採，僅以107年7月26日後段偵查「非被告自由意願
    」下所取得之自白做為佐證，是否適當，又被告於107年6月
    初為新竹市警局第三分局偵查隊至家中拘提到案，當日亦按
    規定採集尿液送檢驗，結果呈陰性反應，依「罪疑惟輕，利
    於被告」之刑事法理，檢察官未將有利於被告之直接證據即
    尿液送驗結果呈陰性，做出不起訴處分，卻將距離案發日達
    50餘日，於被告家中採集頭髮呈陽性之報告，做出緩起訴處
    分，本件聲請裁定與108年度偵字第158號緩起訴處分有必然
    之因果關係。綜上所言，請鈞院明鑒云云。
四、按本件行為後，毒品危害防制條例修正第20條第3 項「依前
    項規定為觀察、勒戒或強制戒治執行完畢釋放後，3 年後再
    犯第10條之罪者，適用前2 項之規定。」及修正第23條第2
    項「觀察、勒戒或強制戒治執行完畢釋放後，3 年內再犯第
    10條之罪者，檢察官或少年法院（地方法院少年法庭）應依
    法追訴或裁定交付審理」，均自109 年7 月15日起施行，故
    本件依同條例增訂之第35條之1 第1 款規定，應依上揭修正
    後規定處理。次按本條例第20條第3 項修正理由略謂：施用
    毒品者具「病患性犯人」特質，如觀察、勒戒或強制戒治執
    行完畢釋放後，3 年後始再有施用毒品行為，足見其有戒除
    毒癮之可能，宜再採以觀察、勒戒方式戒除其身癮及以強制
    戒治方式戒除其心癮之措施，為能放寬觀察、勒戒或強制戒
    治制度之適用時機，以協助施用者戒除毒癮等旨，而本條例
    第23條第2 項修正理由則為「配合修正條文第20條第3 項規
    定，爰修正第2 項規定」，可見該2 規定彼此間確具連動關
    係，且立法者顯然有意藉由此次修法放寬觀察、勒戒或強制
    戒治制度，當亦同時限縮對施用毒品者依法追訴處罰範圍。
    另依本條例第23條第2 項文義解釋，可知被告再犯（含3 犯
    以上）第10條之罪，如距最近1 次犯同罪經依本條例第20條
    第1 項、第2 項規定令觀察、勒戒或強制戒治執行完畢釋放
    後3 年內，固應依法追訴，惟如已逾3 年，即應再令觀察、
    勒戒，且不因其間是否另犯該罪經起訴、判刑或執行而有不
    同，方足落實此次寬厚刑事政策之變革，且不逾越本條例第
    23條第2 項有關起訴程式要件之法條文義（最高法院109 年
    度台上字第3098號判決同此結論）。
五、經查：
  ㈠抗告人即被告（下稱「被告」）甲○○於108年6月17日偵訊時
    坦承聲請書所載施用第二級毒品甲基安非他命犯行（見毒偵
    字第158號卷第109頁）。且查：
  ⒈被告於107年6月6日接受尿液之採集與送驗，而送檢之尿液，
    經以酵素免疫分析法（EIA）初步檢驗之結果，呈安非他命
    類、愷他命代謝物、鴉片海洛因代謝物陰性反應，有新竹市
    警察局偵辦毒品案件尿液檢體委驗單（尿液檢體編號：0-00
    0）、詮昕科技股份有限公司107 年6 月27日濫用藥物尿液
    檢驗報告（原樣編號：0-000，下稱檢驗報告）在卷（見毒
    偵字第158號卷第105、106頁）可稽。嗣被告於107年7月26
    日經採集後扣押之頭髮，由法務部調查局濫用藥物實驗室依
    送驗項目：「海洛因代謝物檢驗」、「安非他命類藥物檢驗
    」、「合成大麻代謝物檢驗」、「愷他命代謝物檢驗」、「
    苯乙胺迷幻藥代謝物檢驗」，以鑑定方法（即標準作業程序
    MJIB-CASP-DA-031、032、033、038、039），使用液相層析
    串聯質譜法檢驗之結果，呈安非他命、甲基安非他命、愷他
    命陽性反應，亦有新竹市警察局第三分局扣押筆錄及扣押物
    品目錄表、法務部調查局受理濫用藥物毛髮鑑定案件檢體送
    驗表、法務部調查局濫用藥物實驗室108 年1月29日調科壹
    字第10703448180號鑑定書（下稱鑑定書） （見毒偵字第15
    8號卷第84、101至102、103、118頁）附卷可考。
　⒉考以施用毒品後於尿液、血液中可檢出之最大時限，與施用
    劑量、施用頻率、施用方式、施用者飲水量之多寡、個人體
    質、代謝情況、檢體收集時間點及所用檢測方法之靈敏度等
    因素有關，因個案而異，一般於尿液中可檢出之最大時限，
    古柯鹼為施用後1 至4 天、海洛因2 至4 天、嗎啡2 至4 天
    、大麻1 至10天、安非他命1 至4 天、甲基安非他命1 至5
    天、MDMA 1至4 天、MDA 1至4天、Ketamine 2至4 天，而毛
    髮檢驗對於長期性用藥程度及用藥模式能提供較詳細的訊息
    ，並可補充其他檢驗方法如尿液檢驗僅能檢測短期用藥之不
    足，施用前述毒品後於毛髮中可檢出的時間，一般可達90天
    以上，業據行政院衛生署（現改制為衛生福利部）管制藥品
    管理局92年7 月23日管檢字第0920005609號函（下稱5609號
    函）函示明確在案，足見檢驗報告中被告尿液雖呈所載毒品
    陰性反應，僅得認定被告尿液受檢時已超出於尿液中可檢出
    施用毒品之最大時限，而依鑑定書足認被告有於107年7月26
    日採驗頭髮時回溯90天內之107年6月間某日施用第二級毒品
    甲基安非他命之行為，亦堪認被告108年6月17日偵訊時所為
    自白屬實。是被告本件犯行足堪認定。　
  ⒊被告前因施用毒品案件，經送勒戒處所觀察、勒戒，因認無
    繼續施用毒品之傾向，於91年1月24日出所，並經苗栗地檢
    署檢察官以90年度毒偵字第1831號不起訴處分確定，後被告
    因本件施用毒品犯行經臺灣新竹地方檢察署（下稱新竹地檢
    署）檢察官以108年度毒偵字第158號為附命完成戒癮治療之
    緩起訴處分確定，緩起訴期間自108年8月7日至110年2月6日
    ，嗣被告於緩起訴期間內之109年3月1日施用毒品，同署檢
    察官以109年度毒偵字第624號聲請簡易判決處刑，該署檢察
    官再依刑事訴訟法第253條之3第1項第1款，以109年度撤緩
    字第252號撤銷前揭緩起訴處分確定等情，有90年度毒偵字
    第1831號不起訴處分書、108年度毒偵字第158號緩起訴處分
    書、109年度毒偵字第624號聲請簡易判決處刑書、本院被告
    前案紀錄表附卷（見原審卷第33頁，毒偵字第158號卷第120
    至121頁、撤緩毒偵字第296號卷第22頁，本院卷第20、36、
    38頁）及109年度撤緩字第252號撤銷緩起訴處分書附於該卷
    可稽，則揆諸前揭說明，被告本件施用毒品犯行（即107年6
    月間某日）距最近1次因犯施用毒品罪經觀察、勒戒執行完
    畢日（即91年1月24日）已逾3 年，應再令觀察、勒戒，不
    因其間是否另犯施用毒品罪經起訴、判刑或執行而有不同，
    從而原審依檢察官聲請裁定被告應送勒戒處所觀察、勒戒，
    於法自無不合。
  ㈡抗告意旨執前詞提起抗告。然：
　⒈原審並未採用抗告意旨指摘非被告自由意識下所為之107年7
    月26日偵訊自白，而係採用108年6月17日被告偵訊自白，此
    觀108年6月17日偵訊時被告供稱：107年6月間，在戶籍地以
    玻璃球燒烤施用甲基安非命等語甚明（見毒偵字第158號卷
    第109頁），原審並以鑑定書等為補強證據認定被告本件犯
    行；本院復考量施用毒品後一般於尿液中可檢出之最大時限
    ，甲基安非他命為1至5天，而毛髮檢驗對於長期性用藥程度
    及用藥模式能提供較詳細的訊息，並可補充其他檢驗方法如
    尿液檢驗僅能檢測短期用藥之不足，施用甲基安非他命後於
    毛髮中可檢出的時間，一般可達90天以上，業據5609號函示
    明確在案，則依鑑定書足認被告有於107年7月26日採驗頭髮
    時回溯90天內之107年6月間某日施用第二級毒品甲基安非他
    命之行為，亦堪認被告108年6月17日偵訊時所為自白屬實，
    被告本件犯行足堪認定，已如前述，再參以抗告意旨並未主
    張108年6月17日之偵訊自白違反被告自由意識，有抗告狀附
    卷（見本院卷第11至17頁）可考。是抗告意旨指摘107年7月
    26日檢察官恐嚇之語，顯然與刑事訴訟法第156條規定相違
    背，以及指摘聲請人遺棄不採被告自案發警訊開始至107年7
    月26日地檢偵查庭前段為止之自白，僅以107年7月26日後段
    偵查非被告自由意願下所取得之自白做為佐證云云，均核與
    原審認定被告本件犯行無涉，並非可採，抗告意旨請求調閱
    107年7月26日法庭錄音影畫面及傳訊參與偵訊之事務官、法
    警，均因而核無必要。
　⒉又如前所述，毛髮檢驗對於長期性用藥程度及用藥模式能提
    供較詳細的訊息，並可補充其他檢驗方法如尿液檢驗僅能檢
    測短期用藥之不足，業據5609號函示明確在案，依鑑定書足
    認被告有於採驗頭髮時回溯90天內施用毒品之行為，亦堪認
    被告108年6月17日偵訊時所為自白屬實，被告本件犯行足堪
    認定。則本件並無罪證有疑之情形，當無利於被告法理之適
    用自明，是抗告意旨主張檢察官未依罪疑唯輕，利於被告之
    法理，將有利於被告之尿液送驗陰性結果做出不起訴處分，
    卻將距離案發日達50餘日，被告頭髮呈陽性之報告做出緩起
    訴處分，本件聲請裁定與108年度偵字第158號緩起訴處分有
    必然因果關係云云，仍非可採。　 
六、綜上各情相互酌參，原審以被告有施用第二級毒品甲基安非
    他命之犯行，依毒品危害防制條例第20條第1、3項及觀察勒
    戒處分執行條例第3條第1項規定，裁定將被告應送勒戒處所
    觀察、勒戒，經核其認事用法，並無違誤，被告仍執前詞，
    提起本件抗告，並無理由，應予駁回。
據上論斷，應依刑事訴訟法第412條，裁定如主文。
中　　華　　民　　國　　110 　年　　8 　　月　　13　　日
　　　　　　      刑事第七庭  審判長法　官  孫惠琳
　　　　　　　　　　　　　　　　　  法　官  王惟琪
　　　　　　　　　　　　　　　　　  法　官  連雅婷
以上正本證明與原本無異。
不得再抗告。
                                    書記官  潘文賢
中　　華　　民　　國　　110 　年　　8 　　月　　13　　日